臺灣高等法院臺中分院刑事判決　　　　 95年度上訴字第915號
上　訴　人
即　被　告　乙○○
選任辯護人　蔡譯智　律師
　　　　　　徐曉萍　律師
上列上訴人因毒品危害防制條例案件，不服臺灣臺中地方法院94
年度訴字第3825號中華民國95年3月17日第一審判決（起訴案號
：臺灣臺中地方法院檢察署94年度偵字第16181號），提起上訴
，本院判決如下：
    主  文
原判決撤銷。
乙○○販賣第一級毒品，累犯，處有期徒刑捌年。扣案之第一級
毒品海洛因參包（合計淨重捌點柒柒公克）沒收銷燬之；扣案之
供上開第一級毒品海洛因包裝用之外包裝袋參只及0000000000號
行動電話壹支（不含SIM卡壹張）均沒收。
    事  實
一、乙○○前於民國（下同）93年間，曾因違反毒品危害防制條
    例案件，經臺灣臺中地方法院分別判處有期徒刑5月、6月，
    並定其應執行刑為有期徒刑10月確定，甫於93年7月30日易
    科罰金執行完畢。詎乙○○猶不知悔改，明知海洛因係毒品
    危害防制條例所管制之第一級毒品，不得非法販賣，竟於94
    年10月5日上午8時45分許，因賴柏宇以0000000000號行動電
    話撥打其所有之0000000000號行動電話，表示欲向其購買海
    洛因施用，乙○○即於同日上午9時9分許，以其上開行動電
    話與賴柏宇之0000000000號行動電話聯繫確定賴柏宇係欲購
    買海洛因1錢後，旋即基於意圖販賣第一級毒品海洛因以營
    利之犯意，偕同不知情之姓名年籍不詳綽號「琦琦」之成年
    女子，前往臺中縣大肚鄉某地，向一位姓名年籍不詳綽號「
    董仔」之成年男子販入海洛因後，於同日上午10時38分許，
    基於先讓賴柏宇試試看海洛因之品質，若合意即出售並交付
    海洛因予賴柏宇之販賣犯意，在該處撥打電話而與賴柏宇聯
    繫海洛因之價格及試貨、交貨事宜，乙○○並當場詢問在場
    之「董仔」海洛因1錢之價格多少？適「琦琦」在旁告知乙
    ○○海洛因價格為1錢新臺幣（下同）24000元，乙○○即與
    賴柏宇約定價格為1錢24000元，並約定在臺中市○○區○○
    路與朝富路口之「沐蘭汽車旅館」見面試貨，嗣於同日上午
    11時40分許，乙○○、賴柏宇2人欲依約前往時，為警在臺
    中市○○區○○路與朝富路口當場查獲，而未及試貨、交付
    ，警方並當場在賴柏宇所駕駛之車牌號碼OA－4172號自用小
    客車內扣得乙○○所有之疑似海洛因白色粉末4包、NOKIA行
    動電話1支（含門號0000000000號之SIM卡1張）、賴柏宇所
    有NOKIA行動電話1支（含門號0000000000號之SIM卡1張）及
    賴柏宇所有之現金25000元。復於同日中午12時30分許，經
    乙○○帶同警方至臺中市○○區○○路與朝富路口「沐蘭汽
    車旅館」303號房內，扣得乙○○所有之疑似海洛因之白色
    粉末1小包及微量磅秤1臺、夾鏈袋1包等物，始查悉上情。
二、案經臺中市警察局第六分局報告臺灣臺中地方法院檢察署檢
    察官偵查起訴。
    理  由
一、證據能力方面：
  (一)按刑事訴訟法第159條第1項規定：被告以外之人於審判外之
    言詞或書面陳述，除法律有規定者外，不得作為證據，此為
    傳聞法則之規定。惟依同法第159條之4第1款規定：除顯有
    不可信之情況外，公務員職務上製作之紀錄文書、證明文書
    得為證據，此為傳聞法則之例外。又司法警察對於犯罪嫌疑
    人依法監聽電話所製作之通訊監察紀錄譯文，為該監聽電話
    錄音之「派生證據」，而偵查犯罪機關依法定程序監聽之錄
    音，如已踐行調查證據程序，並非不可採為認定犯罪事實之
    基礎，此觀刑事訴訟法第165條之1第2項之規定自明（最高
    法院94年臺上字第7397號刑事判決意旨參照）。再者，刑事
    訴訟法上「證據排除法則」，係指將具有證據價值或真實之
    證據，因取得程序之違法，而予以排除之法則。茍司法警察
    機關實施通訊監察時，已合於通訊保障及監察法第5條第1項
    所規定之要件，且依法取得檢察官或法官所核發之通訊監察
    書，基於該通訊監察所取得之證據，即無證據排除法則之適
    用。至於同法第15條關於執行機關對於受監察人通知義務之
    規定，既係在通訊監察結束後始發生，有別於同法第5條係
    對於實施通訊監察應合於一定要件暨依法核發通訊監察書始
    符法定程序之規定，應解為無論執行機關是否有此通知，究
    不能影響已基於合法之通訊監察程序而取得證據之證據能力
    。
  (二)查本案係經臺中市警察局第六分局依臺灣臺中地方法院檢察
    署檢察官所核發之94年9月6日94年中檢惠毅聲監續字第0008
    61號通訊監察書，而在通訊監察期間94年9月7日上午10時起
    至94年10月6日止，對於賴柏宇持用之0000000000號行動電
    話實施通訊監察，並於94年10月5日上午於通訊監察現譯中
    ，發現對話內容言及海洛因交易事宜而查獲，此有上開通訊
    監察書（見原審卷第89至90頁）及通訊監察譯文摘要報告書
    （見臺中市警察局第六分局中分六偵字第0940001329號刑案
    偵查卷宗）等影本各1份在卷可按，故上開通訊監察係依法
    定程序為之，基於該通訊監察所取得之監聽電話錄音，暨司
    法警察依據該監聽電話錄音而製作之通訊監察紀錄譯文，因
    其取得程序並無違法，即無證據排除法則之適用。且上開監
    聽電話錄音，經原審於95年2月27日審理期日當庭撥放前開
    94年10月5日之監聽錄音帶勘驗，以踐行調查證據程序，其
    內容大致與通訊監察譯文摘要報告書的內容相符，亦有勘驗
    筆錄足稽（見原審卷第76頁），縱該通訊監察之對象係賴柏
    宇，並非被告，但該通訊監察書既係合法申請取得，通訊監
    察譯文摘要報告書又經踐行調查程序，自得為被告之證據。
    至上開通訊監察譯文摘要報告書係公務員職務上製作之紀錄
    文書，縱無製作人之姓名，但經原審勘驗結果既與監聽錄音
    帶之內容相符，即無顯有不可信之情況，揆諸首開說明，即
    具證據能力。又被告並非上開通訊監察之受監察人，自無於
    通訊監察結束後通知被告之問題。退步言之，縱認本案監聽
    結束後未通知受監察人，且該通訊監察譯文摘要報告書並無
    製作人之姓名，程序不無瑕疵云云，惟除法律另有規定外，
    實施刑事訴訟程序之公務員因違背法定程序取得之證據，其
    有無證據能力之認定，應審酌人權保障及公共利益之均衡維
    護，亦為刑事訴訟法第158條之4所明定，本院審酌上開監聽
    錄音帶係警方合法申請取得通訊監察書所監聽錄音，且該監
    聽錄音帶經原審當庭播放勘驗結果，又與通訊監察譯文摘要
    報告書之內容相符，縱監聽結束後未通知受監察人，且該通
    訊監察譯文摘要報告書並無製作人之姓名，程序不無瑕疵，
    但該瑕疵侵害被告之權益輕微，且影響被告在訴訟上之防禦
    有限，而販賣第一級毒品海洛因危害社會治安及公共利益甚
    鉅，兩者相較應以公共利益之維護重於人權之保障等情，認
    上開通訊監察譯文摘要報告書具有證據能力。被告辯稱上開
    監聽結束後未通知受監察人，通訊監察紀錄譯文亦無製作人
    之姓名，並無證據能力云云，委無可採。
  (三)又刑事訴訟法第159條第1項係規定「被告以外之人」於審判
    外之言詞或書面陳述，除法律另有規定外，不得作為證據。
    至「被告」於警詢或偵查時所為之陳述，則不在排除之列，
    換言之，並無證據排除法則之適用，被告之選任辯護人於本
    院準備程序時陳稱被告於警詢或偵查時所為之陳述，並無證
    據能力，尚有誤會。
二、訊據上訴人即被告（下稱被告）乙○○對於其明知海洛因係
    毒品危害防制條例所管制之第一級毒品，不得非法販賣；賴
    柏宇於94年10月5日上午8時45分許，曾以0000000000號行動
    電話撥打其所有之0000000000號行動電話聯繫；嗣其曾偕同
    不知情之「琦琦」前往臺中縣大肚鄉某地，向「董仔」購買
    海洛因，其並向「董仔」詢問海洛因之價格，然後告知賴柏
    宇；及嗣其與賴柏宇在臺中市○○區○○路與朝富路口為警
    查獲，並扣得其所有之上開疑似海洛因白色粉末4包、NOKIA
    行動電話1支（含門號0000000000號之SIM卡1張）、賴柏宇
    所有NOKIA行動電話1支（含門號0000000000號之SIM卡1張）
    及賴柏宇所有之現金25000元；又於同日中午12時30分許，
    經其帶同警方至臺中市○○區○○路與朝富路口「沐蘭汽車
    旅館」303號房內扣得疑似海洛因之白色粉末1小包及微量磅
    秤1臺、夾鏈袋1包等事實均供認不諱，惟矢口否認有販賣第
    一級毒品之犯行，辯稱：賴柏宇於上開時間打電話給伊係要
    向伊討藥（毒品），當時伊因沒錢，所以就順便向賴柏宇借
    錢。至伊載「琦琦」到臺中縣大肚鄉，是「琦琦」要向「董
    仔」購買海洛因，並非伊所購買。又警方在臺中市○○區○
    ○路與朝富路口查扣之海洛因白色粉末4包係要供伊自己施
    用的，另在「沐蘭汽車旅館」303號房內查扣之疑似海洛因
    之白色粉末1小包並非伊所有。伊於當日與賴柏宇電話聯絡
    之內容，都是伊要向賴柏宇借錢及去遊藝場打電動玩具之事
    ，並非聯絡要販賣海洛因予賴柏宇之事云云。經查：
（一）被告係於94年10月5日上午，以其所有之0000000000號行
      動電話，與證人賴柏宇持用之0000000000號行動電話互予
      聯繫，因臺中市警察局第六分局對賴柏宇實施通訊監察，
      始為警查獲，嗣被告與證人賴柏宇並於同日上午11時40分
      許，在臺中市○○區○○路與朝富路口為警查獲。而依前
      開通訊監察譯文摘要報告書記載，當日渠二人之通話內容
      略以：
   1、8時45分，發話人（以A表示，以下同）：0000000000號、
      受話人（以B表示，以下同）：0000000000號
      A：看能不能跟上次一樣，比較OK！
      B：上次一樣是什麼？那種品質。
      A：對啦！再麻煩你。
   2、9時9分（A:0000000000號、B:0000000000號）：
      A：你這次要多少？
      B：1啊！
      A：好啦！可能還要1兩個小時吧！因為我不夠錢，身上1
         萬多而已。
      B：哦！還是要先拿？
      A：不用啦！
   3、10時38分（A：0000000000號、B：0000000000號）
      A：我現在拿到了，看有沒有辦法，一人跑一半路。
      B：在哪？
      A：在市○路○○○路那。
      B：不要在那附近可以嗎？
      A：沒有啦！因為我錢不夠，人先拿給我，我要收回去給
         他們。
      B：剛剛叫你先來拿，你就不要。
      A：我先過去你那。拍謝啊！我就不想先跟你收啊！
      B：不然要怎麼辦？多少？1錢多少？
      A：董仔！那一錢多少？
      C（姓名年籍不詳之女子）：24啦！
      A：他這個東西24的啦！你看可不可以再那個啦！這樣好嗎？
   4、11時29分（A：0000000000號、B：0000000000號）
      A：在那個啦！木蘭（應為「沐蘭」）你知道嗎？
      B：不知道。
      A：往市政路方向你就看到了，在你左手邊，在路邊而已
         ，我跟你說333啦！303啦！
      B：不要這樣處理。
      A：你要試一下啦！不然我不好意思。
（二）雖被告辯稱監聽譯文之內容是在講要去遊藝場打電動玩具
      及其要向賴柏宇借錢之事云云，而證人賴柏宇於原審審理
      時亦結證稱：「94年10月5日被告是要向我借錢，應該是
      我打電話問被告要打電動玩具的事情，因為打電動玩具都
      會問哪一臺比較好打，被告就在該次電話中向我借錢，我
      打電話問被告哪一臺電玩比較好打，沒有特別的行話，就
      直接問『什麼比較好打』，被告就會回答『一樣』，我就
      了解就是之前我打的那一臺比較好打，被告跟我借過錢，
      都是問我有多少，我就回答沒那麼多，例如被告會說『你
      有3萬元嗎』，會講出數目字，我會對被告說『沒那麼多
      ，沒辦法』，被告向我借過3次錢，1次借1萬元，1次借8
      千元，第3次就是查獲那次，我忘記被告要借多少錢」等
      語（見原審卷第70至74頁）。然綜觀前開通訊監察譯文摘
      要報告書所載內容，證人賴柏宇並無向被告提及「什麼比
      較好打」，被告亦無向證人賴柏宇提及借貸之事及有無特
      定之金錢數額，顯見證人賴柏宇之上開證述內容與通訊監
      察譯文摘要報告書內容不符，已難採信。又證人賴柏宇經
      檢察官詰問時結證稱：「（問：你們在通話中，有提到1
      錢多少錢，是什麼意思？）我沒有這麼說，可能是被告問
      我那臺機臺贏多少錢」等語，又其經審判長提示通訊監察
      摘要報告書前開關於「品質」之記載時，結證稱：「我提
      到品質，是指那一臺機臺比較會開，比較好打」、「我拜
      託他告訴我哪個臺子比較好打，請他注意一下再告訴我」
      等語，亦與其原證述稱：「問被告哪一臺電玩比較好打，
      沒有特別的行話，就直接問『什麼比較好打』」等情不符
      ，足見證人賴柏宇之上開證詞與事實不符，不足憑採。而
      被告與證人賴柏宇之前開對話，既明確言及：「跟上次一
      樣那種品質，比較OK」、「這次要多少？」、「1啊！」
      、「1錢多少？」、「他這個東西24的啦！」等內容，且
      前開證人賴柏宇證述當時是談論「借錢」、「打臺子」等
      事項，復均與前開監聽譯文內容不符。再依被告於原審審
      理時自承稱：「我當日去大肚向『董仔』拿毒品，監聽譯
      文中證人問其一錢多少，是指毒品，監聽譯文中那個女生
      綽號『琦琦』，是跟我一起去買毒品，她已經與『董仔』
      講價錢，所以就回答『24』，是指2萬4千元的意思，我拿
      到的毒品在大肚那邊秤過是2錢」等情觀之（見原審卷第
      81頁至第82頁），足見證人賴柏宇於原審審理時所為之上
      開陳述，顯係迴護被告之詞，尚難執為有利於被告之認定
      。而被告與證人賴柏宇之上開電話通話內容，確係談論毒
      品海洛因交易之品質、數量、價格等事項，亦堪以認定。
      被告辯稱上開通訊內容係談其要向證人賴柏宇借錢及要去
      遊藝場打電動玩具之事云云，暨其選任辯護人於原審辯護
      稱：被告想向證人賴柏宇借錢，因難於啟口，有所保留，
      故含糊稱「因為我不夠錢」、「因為我錢不夠」云云，皆
      與本院所查事證不符，均不足採。
（三）又本案係警方於上開通訊監察現譯中發現前開談論毒品海
      洛因交易之品質、數量、價格等事項之對話內容，乃前往
      臺中市○○區○○路與朝富路口查獲被告及證人賴柏宇2
      人，並在上開車牌號碼OA－4172號自用小客車內扣得疑似
      海洛因之白色粉末4包、被告所有NOKIA行動電話1支（含
      門號0000000000號之SIM卡1張）、證人賴柏宇所有NOKIA
      行動電話1支（含門號0000000000號之SIM卡1張）及證人
      賴柏宇所有之現金25000元；復於同日中午12時30分許，
      被告帶同警方至址設臺中市○○區○○路與朝富路口「沐
      蘭汽車旅館」303號房，扣得疑似海洛因之白色粉末1小包
      及微量磅秤1臺、夾鏈袋1包等情，亦經被告自白在卷，並
      有扣案之上開物品足稽。而扣案之上開白色粉末經送請法
      務部調查局鑑定結果，其中3包（淨重合計8.77公克，包
      裝重合計1.07公克）確含有第一級毒品海洛因成分，亦有
      該局95年1月17日調科壹字第120017151號鑑定通知書在卷
      可參（見原審卷第58頁）。參以被告於偵查中亦自承稱：
      「（問：賣了幾次？）就這一次要賣給賴柏宇，還沒賣成
      就被捉了」、「（問：販賣毒品未遂，是否認罪？）認罪
      」、「（問：通聯內有無約定要交付毒品？）有」、「（
      問：拿毒品海洛因是否要賣給賴柏宇？）是的，我現在很
      後悔」、「（問：是否承認要交毒品海洛因給賴柏宇？）
      是」、「（你去何處拿毒品？）我到台中縣大肚鄉，我們
      停在一個空地，賴柏宇正好打電話來，『琦琦』跟『董仔
      』談好價錢了，『琦琦』是跟我一同過去的，正好賴柏宇
      打電話來問價錢，我就順便問『董仔』多少錢，因為『琦
      琦』正好跟『董仔』談好價錢，所以『琦琦』就回答24
      」各等語（見偵查卷第9頁、第23頁、第25頁），及於原
      審自承稱：「我當日去大肚向『董仔』拿毒品，監聽譯文
      中證人問其一錢多少，是指毒品，監聽譯文中那個女生綽
      號『琦琦』，是跟我一起去買毒品，她已經與『董仔』講
      價錢，所以就回答『24』，是指2萬4千元的意思」等語（
      已如前述），足見案發當日被告確係意圖要販賣海洛因給
      賴柏宇，而先向「董仔」販入海洛因無疑。又警方於上開
      「沐蘭汽車旅館」303號房內，所查扣之疑似海洛因之白
      色粉末1小包係被告所有，亦據被告於偵查時陳明在卷（
      見偵查卷第11頁），被告於本院審理時諉稱該疑似海洛因
      之白色粉末，並非其所有，亦不足取。
（四）按我國查緝毒品海洛因之施用或販賣一向執法甚嚴，對於
      販賣海洛因者尤科以死刑、無期徒刑之重度刑責，販賣海
      洛因既經政府懸為禁令、嚴加取締，且海洛因物稀價昂，
      取得不易，苟無利可圖，應無甘冒被查緝法辦判處重刑之
      危險，平白無端從事海洛因買賣之工作，是其販入之價格
      必較其出售之價格為低，而有從中賺取買賣差價牟利之意
      圖及事實，應屬合理之認定。又販賣海洛因既係違法行為
      ，當非可公然為之，亦無公定價格，且容易分裝、稀釋以
      增減份量，而每次買賣之價量，可能隨時依雙方關係深淺
      、資力、需求量及對行情之認知、來源是否充裕、查緝是
      否嚴謹、購買者被查獲時供述購買對象之可能風險之評估
      等情形，而異其標準，非可一概而論；而買受毒品之人通
      常亦無法探知販毒者賺取利潤幾何，是販賣毒品之利得，
      除被告坦承犯行或價量俱臻明確外，委難察得實情，職是
      之故，縱未確切查得販賣所得，但除別有事證，足認係按
      同一價格轉讓確未牟利者外，尚難執此認非法販賣之事證
      有所不足，致知過坦承者難辭重典，飾詞否認者反得逞僥
      倖，而失情理之平。本案之通訊監察譯文記載「A：董仔
      ！那一錢多少？C（姓名年籍不詳之女子）：24啦！A：他
      這個東西24的啦！你看可不可以再那個啦！這樣好嗎？」
      等語，僅足認被告向證人賴柏宇表示海洛因之價格為一錢
      2萬4千元，然因被告並未坦認犯行，亦未陳明其與「董仔
      」間海洛因交易之價格、數量、品質等條件，更未提供「
      琦琦」、「董仔」等人之年籍資料以供進一步調查，尚不
      能遽爾推認被告亦以同一價格轉讓確未牟利，且被告茍係
      以同一轉格轉讓海洛因予證人賴柏宇而未牟利，其當不至
      於前開通話中陳稱：「拍謝啊！（即『不好意思』、『抱
      歉』之臺語）我就不想先跟你收啊！」、「你要試一下啦
      ！不然我不好意思。」等語。從而，本件被告之有償交易
      ，應屬意圖營利而為無訛。
（五）又被告係於94年10月5日上午8時45分許、9時9分許與證人
      賴柏宇聯繫，且經證人賴柏宇表示欲購買海洛因、數量1
      錢，旋偕同真實姓名年籍不詳之「琦琦」前往臺中縣大肚
      鄉某地向真實姓名年籍亦不詳之「董仔」購買海洛因，且
      依被告於同日上午10時38分許、11時29分許，以上開行動
      電話對證人賴柏宇稱：「他這個東西24的啦！你看可不可
      以再那個啦！這樣好嗎？」、「你要試一下啦！不然我不
      好意思。」等語，足認被告係在意圖販賣而販入上開海洛
      因後，基於先讓證人賴柏宇試試看海洛因之品質，若合意
      即出售並交付海洛因予賴柏宇之販賣意思，而與證人賴柏
      宇聯繫海洛因價格及試貨、交貨事宜甚明。另被告既起意
      販賣第一級毒品海洛因予證人賴柏宇，乃至前開約定交易
      地點等候，準備試貨及交付予證人賴柏宇，即已著手實施
      販毒行為，被告已著手實施販賣行為，然未及交付時即為
      警查獲，此部分固僅成立未遂犯行，惟被告係意圖販賣而
      販入海洛因，即已成立販賣毒品既遂罪，縱嗣尚未賣出時
      即為警查獲，並不影響其已成立之販賣毒品既遂罪。被告
      辯稱其內心或有欲提供微量毒品供證人賴柏宇試貨或解癮
      ，僅成立幫助施用第一級毒品未遂罪嫌云云，核無可採。
（六）至被告於本院審理時雖質疑法務部調查局鑑定之上開海洛
      因是否即為警方查扣之上開5包白色粉末？並請求重新鑑
      定上開5包白色粉末包之「分別重量」及「分別淨重」云
      云。經本院函請法務部調查局查明後，該局函覆本院稱：
      「(一)本案送驗時證物袋封緘良好並標明人犯姓名為乙○○
      ，經拆封內含白粉5包，檢驗結果詳如鑑定通知書所示，
      全案計送驗白粉5包，粉末淨重加包裝總重15.58公克，與
      來文附件扣押物品清單所示證物海洛因5 包毛重約15公克
      ，兩者約略相符。至於貴院函詢送驗之白粉5包是否為即
      為扣押物品清單所示之毒品，因本局僅負責檢驗，前述問
      題還請向毒品緝獲單位詢問為宜。(二)個別重量問題，本案
      5包白粉經化學呈色法檢驗，有2包呈現非海洛因顏色反應
      ，本局標示編號1及2號，淨重分別為4.28公克（空包裝重
      0.46公克）及0.84公克（空包裝重0.16公克），餘3包均
      呈海洛因顏色反應，依本局『海洛因檢驗業務標準作業程
      序』，送驗檢品經化學呈色法檢驗如均為海洛因，且持有
      人相同、總重量超過1公克者，須將各包混合後取樣進行
      定量分析，鑑定其純度值。故本案呈海洛因顏色反應之3
      包檢品已於前次檢驗時混合為一包，無法提供各包個別之
      重量」等情，有該局95年8月16日調科壹字第09500375620
      號函1份附卷足憑（見本院卷第75頁至第76頁）；另上開
      毒品緝獲單位台中市警察局第六分局於95年9月12日以中
      分六警偵字第0950040490號函覆本院稱：「本案扣案之證
      物於94年11月7日繳交至台灣台中地方法院檢察署贓物庫
      （94毒保管字第120017151號），並由贓物庫送請法務部
      調查局鑑驗」等情，亦有上開函文1份在卷足稽（見本院
      卷第80頁至第81頁）；而本案法務部調查局所鑑定之毒品
      確係台灣台中地方法院檢察署所函送之94毒保管字第1200
      17151號毒品，亦有該局上開95年1月17日調科壹字第1200
      17151號鑑定通知書及台灣台中地方法院檢察署辦案公務
      電話紀錄表1份（見偵查卷第47頁）足按。準此台中市警
      察局第六分局查獲上開毒品海洛因後即移送台灣台中地方
      法院檢察署，再由該署送請法務部調查局鑑定，而該局鑑
      定之白色粉末，其證物袋既封緘良好並標明人犯姓名為乙
      ○○，且經拆封內含白粉5包，與查獲之上開5包白色粉末
      又相符，足見該局鑑定之5包白色粉末應係本案警方查扣
      之上開5包白色粉末無疑。又該局既已將上開送鑑之有海
      洛因反應之3包檢品於檢驗時混合為一包，自無法再鑑定
      該3包海洛因之「分別重量」及「分別淨重」，併此敘明
      。另台中市警察局第六分局95年9月12日中分六警偵字第
      0950040490號函所檢附之職務報告所稱：「…於94年10月
      5日12時30分在台中市市○路245號起獲海洛因1公克（含
      袋重）」等語，關於起獲海洛因地點之記載，與該分局先
      前於94年10月6日以中分六警偵字第0940001 330號刑事案
      件移送書移送台灣台中地方法院檢察署時所檢附之偵查報
      告書上所載「…於94年10月5日12時30分在台中市○○區
      ○○路與朝富路口沐蘭汽車旅館303號房，再起出海洛因1
      小包…」等情不符，應係誤植，亦附此說明。
（七）綜上所述，足證被告上開所辯顯係飾卸之詞，不足採信，
      是罪證明確，其犯行堪以認定。又被告於本院審理時雖具
      狀請求傳訊證人賴柏宇，惟查證人賴柏宇已於原審到庭具
      結作證，並接受檢辯雙方交付詰問完畢，且已陳述明確，
      有筆錄足按（見原審95年2月27日審理筆錄），核無再傳
      訊之必要，併此敘明。
三、查被告行為後，刑法業經總統於94年2月2日公布修正，並自
    95年7月1日起生效，其中關於刑法第64條第2項有關死刑減
    輕之刑度部分，修正前係規定「死刑減輕者，為無期徒刑，
    或為15年以下12年以上有期徒刑」，修正後係規定「死刑減
    輕者，為無期徒刑」；刑法第65條第2項有關無期徒刑減輕
    之刑度部分，修正前係規定「無期徒刑減輕者，為7年以上
    有期徒刑」，修正後係規定「無期徒刑減輕者，為20年以下
    15年以上有期徒刑」，經比較後並非較有利於被告，依修正
    後刑法第2條第1項前段之規定，此部分應適用修正前刑法第
    64條第2項、第65條第2項之規定減輕其刑度。另毒品危害防
    制條例第4條第1項之販賣第一級毒品罪，法定刑為死刑或無
    期徒刑，處無期徒刑者，得併科新臺幣1000萬元以下罰金。
    而於上開時間修正後之刑法第33條第5款係規定：「主刑之
    種類如下：五、罰金：新臺幣1000元以上，以百元計算之」
    ，是依修正後之規定，該條例所得併科之罰金刑最低為新臺
    幣1000元；然依被告行為時之刑罰法律，即修正前刑法第33
    條第5款規定之罰金最低額1元，該罪之罰金刑最低額為銀元
    1元，若換算為新臺幣，僅為新臺幣3元，加上依罰金罰鍰提
    高標準條例第1條之規定提高10倍，亦僅為新臺幣30元，比
    較上述修正前後之法律，自以被告行為時關於併科罰金刑之
    規定較有利於被告。又修正後新法第59條之規定，為法院就
    刑之酌減審認標準見解之明文化，非屬法律之變更。均合先
    說明。
四、按販賣毒品罪，並不以販入之後復行賣出為必要，祇要以營
    利為目的，將毒品販入或賣出，有一於此，其犯罪即經完成
    ，均不得視為未遂（最高法院25年非字第123號、67年台上
    字第2500號判例參照）。查本件被告係意圖販賣而販入上開
    海洛因，且其主觀上具有營利之意圖，均已如前述，是其應
    構成販賣第一級毒品既遂罪，縱其於販入後，尚未賣出交付
    賴柏宇嚐試海洛因之品質時，即為警查獲，但並不影響其已
    成立之販賣既遂罪。核被告所為，係犯毒品危害防制條例第
    4 條第1項之販賣第一級毒品既遂罪。其販賣前後之持有第
    一級毒品海洛因行為，已為販賣之高度行為所吸收，不另論
    罪。又公訴人起訴法條雖認被告係成立同條例第4條第6項、
    第1項之販賣第一級毒品未遂罪，惟公訴檢察官於原審審理
    時已當庭變更為同條例第4條第1項之販賣第一級毒品既遂罪
    （見原審卷第85頁），是本院自無變更起訴法條之問題，附
    此說明。又被告前於93年間，曾因違反毒品危害防制條例案
    件，經臺灣臺中地方法院分別判處有期徒刑5月、6月，並定
    其應執行刑為有期徒刑10月確定，甫於93年7月30日易科罰
    金執行完畢，有臺灣高等法院被告前案紀錄表足按，其於5
    年以內再故意犯本件有期徒刑以上之罪，不論依修正前之刑
    法第47條，或修正後之刑法第47條第1項之規定，均構成累
    犯，對被告而言並無有利或不利之情形，自不生新舊法比較
    之問題，應逕依修正前之刑法第47條之規定論以累犯，並就
    併科罰金部分依法加重其刑（至本刑為死刑、無期徒刑部分
    ，依法不得加重，故不予加重）。原審予以論罪科刑，固非
    無見，惟查：(一)本件被告係成立販賣第一級毒品既遂罪，已
    如前述，原判決認係成立販賣第一級毒品未遂罪，已有未合
    。(二)死刑、無期徒刑，依法不得加重，刑法第64條第1項、
    第65條第1項分別定有明文，原判決依累犯之規定予以加重
    其刑時，未就本刑為死刑、無期徒刑部分予以排除，尤有違
    誤。(三)毒品危害防制條例第19條第1項規定：「犯第4條至第
    9 條、第12條、第13條或第14條第1項、第2項之罪者，其供
    犯罪所用或因犯罪所得之財物，均沒收之，如全部或一部不
    能沒收時，追徵其價額或以其財產抵償之」，乃刑法第38條
    第1項第2款、第3款之特別規定，採義務沒收主義，故供犯
    前述各罪所用之物，如屬犯人所有，即應依上開特別規定宣
    告沒收，方屬適法；原判決就被告所有供犯罪所用之上開NO
    KIA行動電話1支（門號0000000000號），依刑法第38條第1
    項第2款之規定宣告沒收，亦有適用法則不當之違法。被告
    上訴意旨仍執前詞否認犯罪，雖無理由，但原判決既有上述
    可議之處，應由本院將原判決予以撤銷改判。復查被告係意
    圖販賣而販入上開海洛因，且於尚未賣出時即為警查獲，尚
    無利得，其販賣之數量又非鉅，與一般大毒梟有別，而販賣
    第一級毒品罪法定刑為死刑或無期徒刑之罪，可謂情輕法重
    ，其犯罪情狀在客觀上非無可憫恕之處，本院認如科以最低
    刑度仍嫌過重，爰依刑法第59條之規定酌量減輕其刑。茲審
    酌被告犯罪之動機、目的係為圖得一己之利益、惟其僅意圖
    販賣而販入上開海洛因，尚未賣出並無所得、販賣毒品為增
    進流通毒品之管道，危害社會治安非輕，及其犯罪後否認犯
    行等一切情狀，量處被告如主文第二項所示之刑，以示懲儆
    。又扣案之上開海洛因3包（淨重合計8.77公克）係查獲之
    第一級毒品，應依毒品危害防制條例第18條第1項前段之規
    定宣告沒收銷燬之；另扣案之供上開海洛因包裝用之外包裝
    袋3只，依上揭法務部調查局鑑定通知書之記載，空包裝重
    合計1.07公克，足認上開外包裝袋3只，係可與包裝內之毒
    品分離，而外包裝袋主要作用在於包裹毒品，防其裸露、潮
    濕，便於被告攜帶販賣毒品，亦屬被告所有，並依毒品危害
    防制條例第19條第1項前段之規定宣告沒收之；又扣案之上
    開NOKIA行動電話1支（門號0000000000號），係屬被告所有
    ，業據被告於警詢時陳明在卷，且為供其本件犯罪所用之物
    ，亦應依同條例第19條第1項前段之規定宣告沒收之。至另
    扣案之其餘2包白粉（合計淨重5.12公克、包裝重0.62公克
    ）經送鑑定結果，並未發現法定毒品成分，有上開法務部調
    查局鑑定通知書足按，並非第一級毒品海洛因，且本件被告
    係販賣海洛因尚未交付時即為警查獲，亦無從認上開白粉係
    供犯罪所用之物，故不予宣告沒收；另扣案之微量磅秤1臺
    、夾鏈袋1包亦無證據足認係供本件犯罪所用之物；扣案之
    插用門號0000000000號SIM卡之行動電話1支及現金25000元
    ，均係證人賴柏宇所有之物，並非被告所有；被告所有上開
    門號0000000000號行動電話之SIM卡，雖為被告所使用並供
    本件犯罪所用之物，然係發卡之電信公司所有之物，被告僅
    取得使用權，亦非屬被告所有，故均不予宣告沒收。另被告
    販賣毒品海洛因尚未交付時，即為警查獲，並無所得財物，
    是亦從依毒品危害防制條例第19條第1項之規定諭知沒收或
    以其財產抵償所獲利益。均併此說明。
五、據上論結，應依刑事訴訟法第369條第1項前段、第364條、
    第299條第1項前段、毒品危害防制條例第4條第1項、第18條
    第1項前段、第19條第1項前段、刑法第11條前段、第2條第1
    項前段、第59條、修正前刑法第47條，判決如主文。
本案經檢察官甲○○到庭執行職務。
中　　華　　民　　國　　96　　年　　5 　　月　　22　　日
            刑事第八庭  審判長法  官  羅  得  村
                              法  官  陳  宏  卿
                              法  官  劉  榮  服
上列正本證明與原本無異。
如不服本判決應於收受送達後十日內向本院提出上訴書狀，其未
敘述上訴之理由者並得於提起上訴後十日內向本院補提理由書（
均須按他造當事人之人數附繕本）。
                              書記官  周  巧  屏
中　　華　　民　　國　　96　　年　　5 　　月　　22　　日
附錄論罪科刑法條
毒品危害防制條例第4條第1項：
製造、運輸、販賣第一級毒品者，處死刑或無期徒刑；處無期徒
刑者，得併科新臺幣一千萬元以下罰金。
